臺灣板橋地方法院民事判決　　　　　　　 96年度重國字第3號
原　　　告　乙○○
被　　　告　台北縣政府
法定代理人　甲○○
上列當事人間請求國家賠償事件，本院判決如下：
    主  文
原告之訴駁回。
訴訟費用由原告負擔。
    事實及理由
一、本件原告起訴主張：
  (一)緣原告被停職等到法院判決無罪為止，均向校方及縣教育局
    要求復職卻無下文，且另向各單位陳情要求縣政府准予復職
    或發退休金，並曾請求學校復職數次，校方卻置之不理。嗣
    提起訴願，請求學校將訴願書轉送予縣政府，仍無下文。而
    學校答覆：經查本校早期並無專任文書及人事人員，各類檔
    案遲至民國（下同）85年始有建檔，85年之前各類檔案資料
    均告散失，已無法尋獲等原因。足資證明學校藐視當事人權
    益且將檔案資料遺失之過錯推諉予原告。
  (二)次查，原告於50年5 月由中國廣東省惠陽縣逃離中國大陸至
    香港，當時所謂「五月難民潮」搭上了中國大陸災胞救濟總
    會之賊船來到臺灣，不折不扣的難民身份，從此踏上了死亡
    道路；同年10月31日凌晨2 時30分在蘆洲鄉僑大先修班被調
    查局以匪諜罪名逮捕，帶往三張犁調查局監獄，經過慘無人
    道暴力偵訊，右側腰身肋骨被打斷3 支。在監獄中求生不得
    ，求死不能。直至51年9 月中釋放，旋於52年10月中又以「
    為匪宣傳」莫須有之罪名第2 次被逮捕，同年12月底移送警
    備總部保安處，53年2 月初移送板橋管訓，54年3 月初釋放
    ，未經司法程序調查審判，不知犯何種罪名。54年9 月重回
    僑大先修班，55年9 月底教育部分發至政大法律學系，60年
    6 月政大法律系畢業，同年參加省教育廳教師訓練班取得國
    中國文教師資格。而原告於61年任教臺北縣石碇國中迄至73
    年，在此期間調查局不斷的干擾，百般刁難，教育局人二室
    郭田貴勾結校長郭楚新製造羅織在校為匪宣傳，勒索廠商等
    罪名，由當時縣長林豐正批准暫不續聘移送臺北地方法院，
    在一審判決無罪後，檢察官放棄上訴，此案宣告確定。原告
    隨即向縣政府申請復職而遭駁回，再向監察院教育部陳情，
    最後仍不了了之。從此步上了到處流浪打零工的生活，在三
    重市任職惠亞工程公司法務專員，然調查局暗中通知老闆不
    給雇用，壓迫原告走投無路，皇天不負苦心人，由民進黨人
    士開設的出版社在裡面擔任搬運工作，因體力不支病倒，嗣
    再回到街頭漂流苦難的生活。聲請人失去教職後，每當向教
    育局申請復職，均遭到「礙難照辦等因」駁回。原告在台舉
    目無親，頓時生活困難，並發生具體損害，勞委會認為可以
    復職，現法院判決無罪，當然可以復職或辦退休，勞資雙方
    之聘僱契約並無終止；另依據憲法第15條規定：保障人民之
    工作權、生存權、財產權，不容任意剝奪。
  (三)為此，依據國家賠償法第11條第1 項規定，請求被告給付損
    害賠償之金額為新臺幣（下同）15,512,000元（即：每月薪
    資36,000元＋每月房屋津貼500 元＝每月薪資36,500×1年
    12個月計438,000 元×24＝10,512,000＋5,000,000 ，被停
    職24年計10,512,00 0 元，另加精神賠償5,000,000 元，總
    共賠償15,512,000元）。
二、原告主張被告機關不予復職部分：
  (一)按現行公務員懲戒法係於民國74年5 月3 日修正公布，此前
    之修正公布日期為37年4 月15日，依據37年4 月15日修正公
    布（下稱修正前）之公務員懲戒法規定，有關公務員復職之
    規定總計有2 條：(一)第4 條規定：「撤職，除撤其現職外
    ，並於一定期間停止任用，其期間至少為一年。休職，除
    休職外，並不得在其他機關任職，其期間至少為六個月，休
    職期滿，許其復職。」(二)第16條規定：「懲戒機關對於受
    移送之懲戒事件，認為情節重大者，得通知該管長官先行停
    止被付懲戒人之職務。長官對於所屬公務員，依第11條之
    規定送請監察院審查或公務員懲戒委員會審議而認為情節重
    大者，亦得依職權先行停止其職務。依前2 項規定停止職
    務之公務員未受撤職或休職處分或科刑之判決者，應許其復
    職，並補給停職期內俸給。」
  (二)然公務員聲請復職須以未受撤職或休職處分為前提，而教師
    與公立學校間之法律關係為聘任關係，教師公務員身分之解
    消，除撤職或休職外，尚有不予續聘一途。查原告既主張其
    於73年間因遭石碇國中決議不予續聘，並經台北縣政府批准
    在案，則原告已喪失公務員之資格，已無職可復。因此，原
    告請求被告不准其復職係侵害其權利云云，顯屬無據，不足
    採信。
三、原告主張遭石碇國中違法不予續聘部分：
  (一)按民事訴訟制度原為保護私法上權利而設，公務員及公立學
    校教職員應否支薪，並非私權關係，關於此項爭執，應向上
    級行政官署提起訴願，不得依民事訴訟程式向普通法院訴請
    裁判，最高法院40年台上字第1890號判決著有明文。
  (二)查原告與石碇國中係聘任關係，且該聘任關係附有期限，聘
    任期限屆滿除石碇國中續聘原告外，原告與石碇國中間即無
    聘任關係存在。原告如主張石碇國中依法有續聘之義務，因
    私法上係採契約自由原則，當事人間是否締結契約，純由個
    人之自由意思，國家不得干涉，此項義務顯然非私法上之義
    務，而為公法上義務，原告自須依循行政爭訟之途逕解決石
    碇國中不予續聘之糾紛，石碇國中不予續聘合法與否並非普
    通法院所得審究。則原告主張：石碇國中不予續聘原告，係
    屬侵害原告私法上之權利云云，亦顯無可採。
四、從而，原告依據國家賠償法之規定請求被告賠償損害，依其
    所訴之事實，在法律上顯無理由，爰不經言詞辯論，逕以判
    決駁回之。
五、結論：原告之訴為顯無理由，依民事訴訟法第294 條第2 項
    、第78條，判決如主文。
中　　華　　民　　國　　96　　年　　6 　　月　　7 　　日
                  民事第三庭    法　官　何君豪
以上正本係照原本作成
如對本判決上訴，須於判決送達後20日內向本院提出上訴狀
中　　華　　民　　國　　96　　年　　6 　　月　　7 　　日
                                書記官　蕭興南
